臺灣臺中地方法院刑事判決　　　　　　 100年度易字第2811號
公　訴　人　臺灣臺中地方法院檢察署檢察官
被　　　告　趙明珠
上列被告因詐欺案件，經檢察官提起公訴（100年度偵字第16268
號），本院判決如下：
    主    文
趙明珠幫助意圖為自己不法之所有，以詐術使人將本人之物交付
，處有期徒刑參月，如易科罰金，以新臺幣壹仟元折算壹日。
    犯罪事實
一、趙明珠明知自然人申請金融帳戶使用，係輕而易舉之事，一
    般人如無故取得他人金融帳戶使用之行徑，常與財產犯罪之
    需要密切相關，竟仍基於縱所提供之金融機構帳戶資料被作
    為詐欺取財之用，亦不違背其本意之不確定幫助犯意，於民
    國100年3月間某日，在臺中市○○○路住處附近之公園，將
    其設於中華郵政股份有限公司龍潭南龍郵局之帳號：000000
    0-000000-0號帳戶（下稱系爭帳戶）存摺、金融卡（含密碼
    ）等物，交付真實姓名年籍不詳之成年男子，容任該人暨其
    所屬之詐欺集團成員使用系爭帳戶以遂行詐欺取財犯罪。嗣
    該詐欺集團成員即共同意圖為自己不法之所有，由集團中不
    詳成年成員先佯裝為臺灣臺中地方法院檢察署書記官，於10
    0年3月23日12時45分左右，撥打電話予張皓淼，訛稱張皓淼
    涉嫌販售金融帳戶予詐欺集團，須靜候上級調查及電話指示
    云云。隨即於同日下午1 時左右，又佯裝為法務部行政執行
    署臺中執行處書記官，撥打電話以配合辦案為由，要求張皓
    淼須將存款轉匯至指定之帳戶等語。張皓淼因此陷於錯誤，
    依該詐騙集團成年成員指示，於同日下午3時22 分左右，在
    新竹市○○○路8號之建中郵局，匯款新臺幣100,000元至趙
    明珠所有之系爭帳戶，旋遭提領，嗣張皓淼察覺有異報警處
    理，始循線查悉上情。
二、案經張皓淼訴由臺中市政府警察局第五分局報告臺灣臺中地
    方法院檢察署檢察官偵查起訴。
    理    由
壹、證據能力部分：按被告以外之人於審判外之陳述，雖不符前
    4條之規定（即刑事訴訟法第159條之1至同條之4），而經當
    事人於審判程序同意作為證據，法院審酌該言詞陳述或書面
    陳述作成時之情況，認為適當者，亦得為證據；當事人、代
    理人或辯護人於法院調查證據時，知有第159條第1項不得為
    證據之情形，而未於言詞辯論終結前聲明異議者，視為有前
    項之同意，刑事訴訟法第159條之5定有明文。查被告對於本
    判決所引用之下列各項供述證據之證據能力，於本院準備程
    序時表示同意作為本案之證據，且於法院調查證據時，知有
    刑事訴訟法第159條第1項不得為證據之情形，亦未於言詞辯
    論終結前聲明異議，本院審酌該等言詞或書面陳述作成之情
    況，並無非出於任意性或不正取供，或違法或不當情事，且
    客觀上亦無不可信之情況，堪認為適當，依刑事訴訟法第15
    9條之5第2項規定，均得作為證據，合先敘明。
貳、認定犯罪事實之證據與理由：
一、系爭帳戶係被告於97年1月22 日申請設立，有中華郵政股份
    有限公司中壢郵局100年5月3日營字第1001800400 號函檢附
    之開戶基本資料在卷可稽（見警卷第9頁至第11 頁）。又告
    訴人張皓淼於100年3月23日遭詐騙後，於上開時、地，匯款
    100,000 元至系爭帳戶內，旋遭提領乙節，亦據告訴人張皓
    淼陳述明確，並有系爭帳戶交易明細、郵政國內匯款執據附
    卷為憑（見警卷第10頁、第17頁）。是被告所有之系爭帳戶
    確為詐騙集團所使用，已可認定。
二、被告雖辯稱其交付姓名年籍不詳成年人者僅有存摺，並不包
    括提款卡、密碼。且係因該成年人聲稱要拿錢給其買藥，方
    才交付存摺，主觀上並無幫助詐欺之犯意等語。然查：
 1、被告係交付系爭帳戶之存摺、金融卡（含密碼）予該姓名年
    籍不詳之成年人，此據其於偵查中陳稱「100年3、4 月間，
    我在旱溪西路住處附近的公園遇到一個男子，他向我借存摺
    、金融卡、密碼，我就交給對方」（見偵查卷第15頁背面）
    ，並於本院100年9月28日準備程序期日同意將此列為不爭執
    事項。又依系爭帳戶交易明細顯示，100年3月23日提款交易
    之代號分別為B505、A501，代表「跨行自提機提款」及「郵
    局自提機提款」（見警卷第10頁），是詐欺集團成員確是持
    金融卡為提款無誤。被告辯稱其無交付金融卡及密碼等語，
    顯不可信。
 2、依一般經驗，於郵局或銀行等金融機構開設存款帳戶暨請領
    存摺及提款卡，係供個人從事社會經濟活動流通資金之用，
    具有專屬性。又一般民眾均得以存入最低開戶金額之方式、
    在多數不同之金融機構申辦多數之存款帳戶使用，並無任何
    特殊之限制，是依一般人之日常生活經驗，若不以自己名義
    申請帳戶，反向他人借用或租用存款帳戶使用，衡情可知係
    欲利用他人帳戶以隱瞞身份取得贓款並逃避警方查緝。再者
    ，利用他人帳戶從事詐欺犯行，早為傳播媒體廣為報導，被
    告自承曾任職業務人員，並有保齡球館、歌廳、電影院等場
    所之工作經歷，足認其為有相當社會及工作經驗之成年人，
    自可預見提供金融帳戶之提款卡、密碼等物供他人使用，可
    能幫助詐欺犯既遂詐欺犯行並逃避查緝。且被告前於92年間
    即曾因出售郵局存摺、印鑑予詐欺集團之幫助詐欺案件，而
    經臺灣臺中地方法院檢察署檢察官以94年度偵緝字第1274號
    為緩起訴處分在案，此有該緩起訴處分書（見偵查卷第6頁
    ）、臺灣高等法院被告前案紀錄表在卷可稽。顯見被告對於
    提供金融卡、密碼與他人使用，可能幫助詐欺犯遂行詐欺犯
    行並逃避查緝，知之甚詳。本件被告既將自己所有前述存摺
    、金融卡及密碼，提供予真實姓名、年籍不詳之詐騙人員使
    用，而容任他人使用上開帳戶遂行犯罪。被告有縱有人以其
    金融帳戶實施詐欺犯罪，亦不違背其本意之幫助詐欺不確定
    故意甚明。其前揭辯詞，亦無可採。
三、綜上所述，被告前開所辯，顯係事後卸責之詞，不足採信，
    本件事證已臻明確，被告幫助詐欺取財犯行已堪認定，應依
    法論科。
參、論罪科刑之理由：
一、按幫助犯之成立，主觀上行為人須有幫助故意，客觀上須有
    幫助行為，意即需對於犯罪與正犯有共同之認識，而以幫助
    之意思，對於正犯資以助力，而未參與實施犯罪之行為者而
    言。核被告所為，顯係基於幫助他人犯詐欺罪之犯意，且所
    為提供上開物品予他人之行為，亦屬刑法詐欺罪構成要件以
    外之行為，被告既以幫助他人犯罪之意思而參與犯罪構成要
    件以外之行為，核其所為，係犯刑法第30條第1項前段、第3
    39條第1項之幫助詐欺取財罪。並依同法第30條第2項規定減
    輕其刑。
二、爰審酌：被告係國中畢業之學歷，在此詐欺犯案猖獗，利用
    帳戶掩飾、隱匿詐財贓款之事迭有所聞之際，竟仍提供郵局
    帳戶，以供詐騙份子從事詐財行為。雖無證據證明被告自身
    因此獲有利益，惟其行為仍將增加被害人尋求救濟之困難，
    並使犯罪之追查趨於複雜，嚴重影響社會正常交易之安全。
    及本案經認定之被害人僅1人，遭詐騙金額100,000元，暨被
    告犯後僅坦承客觀行為，且未與被害人和解，未見有具體悔
    意之態度等一切情狀，量處如主文所示之刑，並諭知易科罰
    金之折算標準。
據上論斷，應依刑事訴訟法第299條第1項前段，刑法第30條第1
項前段、第2項、第339條第1項、第41條第1項前段，刑法施行法
第1條之1，判決如主文。
本案經檢察官詹益昌到庭執行職務。
中    華    民    國   100    年    11    月    2     日
                  刑事第十五庭  審判長法  官  林美玲
                                      法  官  王品惠
                                      法  官  鍾貴堯
以上正本證明與原本無異。
如不服本判決應於收受判決後10日內向本院提出上訴書狀，並應
敘述具體理由；其未敘述上訴理由者，應於上訴期間屆滿後20日
內向本院補提理由書（均須按他造當事人之人數附繕本）「切勿
逕送上級法院」。
告訴人或被害人對於判決如有不服具備理由請求檢察官上訴者，
其上訴期間之計算係以檢察官收受判決正本之日期為準。
                                      書記官  王崑煜
中    華    民    國   100    年    11    月    2     日
附錄論罪科刑法條
中華民國刑法第339條（普通詐欺罪）
意圖為自己或第三人不法之有，以詐術使人將本人或第三人之物
交付者，處五年以下有期徒刑、拘役或科或併科一千元以下罰金
。
以前項方法得財產上不法之利益或使第三人得之者，亦同。
前二項之未遂犯罰之。